【裁判字號】    89,訴,2067
【裁判日期】    890913
【裁判案由】    清償借款
【裁判全文】
臺灣臺北地方法院民事判決  八十九年度訴字第二○六七號
    原      告  華南商業銀行股份有限公司
    法定代理人  乙○○
    訴訟代理人  甲○○
    被      告  丙○○
                戊○○
                丁○○
右當事人間請求清償借款事件，本院判決如左：
    主    文
被告應連帶給付原告新台幣佰陸拾柒萬貳仟零陸拾壹元及如附表所示之利息、違約
金。
訴訟費用由被告連帶負擔。
本判決於原告以新台幣壹佰貳拾貳萬肆仟元供擔保後，得假執行。
    事    實
甲、原告方面：
一、聲明：除假執行擔保金額外，如主文第一項所示。
二、陳述：被告丙○○邀同其餘被告為連帶保證人，於民國八十六年三月二十日向原
    告借款二筆計新台幣（下同）三百八十萬元（金額各為三百二十萬元、六十萬元
    ），其中一筆六十萬元約定於八十八年九月二十日到期本金一次清償，利率按年
    息百分之九點一五計算（另一筆三百二十萬元利率按年息百分之九點一七五計算
    ），逾期清償在六個月以內者，按上開利率百分之十，超過六個月者，按上開利
    率百分之二十計付違約金，又依兩造簽定之授信約定書第五條第一款約定，任何
    一宗債務不依約清償本金時，其債務視為全到期。詎被告丙○○屆期未依約全部
    清償，屢經催告，置之不理，計尚積欠本金三百六十七萬二千零六十一元及利息
    、違約金迄未清償，為此本於消費借貸及連帶保證之法律關係請求被告負連帶清
    償之責任。
三、證據：提出消費者貸款契約影本一份、借據影本三份、授信約定書影本三份、貸
    款本息攤還表影本三份為證。
乙、被告方面：
一、被告丙○○方面：
（一）聲明：駁回原告之訴及假執行之聲請。
（二）陳述：自認原告主張事實為真正，惟目前無力清償系爭借款。
二、被告戊○○、丁○○方面：
（一）聲明：駁回原告之訴及假執行之聲請。
（二）陳述：伊等只有擔任借款六十萬元部分之連帶保證人，並無擔任三百二十萬元
      借款部分之連帶保證人，因該部分已有房子作抵押，且當時原告係拿金額空白
      契約給我們寫。
    理    由
一、原告起訴主張：被告丙○○邀同其餘被告為連帶保證人，於八十六年三月二十日
    向原告借款二筆計三百八十萬元（金額各為三百二十萬元、六十萬元），利息按
    月計付，上開借款已屆清償期，尚有本金三百六十七萬二千零六十一元及如附表
    所示之利息、違約金未獲清償，因本於消費借貸及連帶保證之法律關係，求為判
    決如聲明所示。
    被告丙○○自認原告主張之事實為真正。被告戊○○、丁○○則以：伊等只有擔
    任借款六十萬元部分之連帶保證人，並無擔任三百二十萬元借款部分之連帶保證
    人，因三百二十萬元借款部分係房屋抵押貸款，且當時原告是拿金額空白契約給
    伊等填寫等語，資為抗辯。
二、查原告主張被告丙○○邀同其餘被告為連帶保證人，於八十六年三月二十日向原
    告借款二筆計三百八十萬元（金額各為三百二十萬元、六十萬元），其中一筆六
    十萬元約定於八十八年九月二十日到期本金一次清償，利率按年息百分之九點一
    五計算（另一筆三百二十萬元利率按年息百分之九點一七五計算），逾期清償在
    六個月以內者，按上開利率百分之十，超過六個月者，按上開利率百分之二十計
    付違約金，又依兩造簽定之授信約定書第五條第一款約定，任何一宗債務不依約
    清償本金時，其債務視為全到期。詎被告丙○○屆期未依約清償，上開債務視為
    全部到期，尚積欠本金三百六十七萬二千零六十一元及如附表所示利息、違約金
    未獲清償等事實，業據提出與其所述相符之消費者貸款契約、借據、授信約定書
    、貸款本息攤還表等件為證，復為被告所不爭，堪信為真實。被告戊○○、丁○○雖辯稱：伊等並無擔保三百二十萬元借款部分，當時原告是拿金額空白契約給
    伊等填寫云云。然查被告戊○○、丁○○對於系爭借款三百二十萬元之消費者貸
    款契約上連帶保證人欄其等之簽名蓋章並不爭執，且證人即原告公司承辦本案放
    款對保之承辦員王緯禧到庭亦證稱當時並非拿金額空白契約給他們簽，他們都有
    看過契約內容才簽約作保等語，核與被告丙○○自承該契約上借款金額「參佰貳
    拾萬」元為其所書寫情節相符，且該契約於立約人及連帶保證人簽名位置前方特
    別醒目標明「立約人、連帶保證人已於合理期間內，審閱本契約全部條文，且已
    充分聊解，並承諾簽立本契約，簽章於後」，被告焉能諉為不知之理？況被告對
    所辯無法舉證以實其說，尚難採信。是故，被告戊○○、丁○○抗辯就系爭三百
    二十萬元借款債務不負連帶保證責任云云，洵不足採。
三、按消費借貸之借用人應於約定期限內，返還與借用物種類、品質、數量相同之物
    ，民法第四百七十八條前段定有明文。又保證債務之所謂連帶，係指保證人與主
    債務人負同一債務，對於債權人各負全部給付之責任而言（最高法院四十五年台
    上字第一四二六號判例參照）。如前所述，被告丙○○向原告借用之系爭借款已
    屆清償期，迄尚有本金三百六十七萬二千零六十一元及如附表所示之利息、違約
    金未償，而該借款債務是為被告戊○○、丁○○所連帶保證之範圍。從而，原告
    本於消費借貸及連帶保證之法律關係，請求被告連帶清償三百六十七萬二千零六
    十一元及如附表所示之利息、違約金，依法即無不合，應予准許。
四、本件為判決基礎之事證已臻明確，兩造其餘攻擊防禦方法及提出之證據，核於判
    決結果不生影響，無一一審究論述之必要，附此敘明。
五、假執行之宣告：
    原告陳明願供擔保，請求宣告假執行，核無不合，爰酌定相當擔保金額准許之。
六、結論：本件原告之訴為有理由，依民事訴訟法第七十八條、第八十五條第二項、
    第三百九十條第二項，判決如主文。
中      華      民      國    八十九    年      九      月      十三    日
                                            民事第二庭法      官  曾部倫
右為正本係照原本作成。
如對本判決上訴，須於判決送達後廿日內向本院提出上訴狀。
中      華      民      國    八十九    年      九      月      十三    日
                                                      法院書記官  柯月英


司法院資訊處製作；財團法人民間司法改革基金會備份。
